台灣高等法院台中分院刑事判決　　　　　　　　　九十年度上訴字第一二一八號
　　上　訴　人　臺灣台中地方法院檢察署檢察官
　　上　訴　人
　　即　被　告　丁○○
　　選任辯護人　蕭慶賢
右上訴人因侵占等案件，不服臺灣台中地方法院八十七年度易字第一九四四號中華民
國九十年五月二十三日第一審判決（起訴案號：臺灣台中地方法院檢察署八十六年度
偵續字第一九二號），提起上訴，本院判決如左：
    主      文
原判決關於行使偽造文書及理由欄貳一IIIII項所示侵占戊○○金錢部分均撤銷。
丁○○共同行使偽造私文書，足以生損害於他人，處有期徒刑伍月，如易科罰金，以
參佰元折算壹日。
被訴理由欄貳一IIIII項所示侵占戊○○金錢部分公訴不受理。
其他上訴駁回。
    事      實
一、丁○○於民國八十五年一月初某日，經其夫戊○○同意後（現已離婚），共同以
    戊○○名義召集實際會首為丁○○，會期自八十五年一月二十五日起至八十七年
    十二月二十五日止，每會每月繳納新台幣（下同）三萬元，連同會首計三十六會
    ，採內標制，於每月十日下午八時在台中市○○街五巷一三七弄三一號開標之互
    助會（下稱系爭互助會）。丁○○及戊○○因恐其他實際參加系爭互助會之會員
    ，發現其夫妻就系爭互助會參加太多會而擔心其資力，乃合意於互助會單上虛列
    戊○○之親屬丙○○（戊○○之姐夫）、乙○○、己○○（戊○○之妹夫及妹妹
    ）為該互助會會員，會款實際上仍由彼等繳納。嗣丁○○、戊○○即共同意圖為
    自己不法之所有，於八十五年二月二十五日下午八時許，在上址開標地點，由丁○○偽署「丙○○」之簽名於標單上，並於標單上填載五千二百元後，持以投標
    並標得該會，而足以生損害於丙○○及其他活會會員，開標完畢，丁○○即將該
    標單丟棄。旋丁○○即以實際會首身分，向黃賢明等三十二會活會會員詐取會款
    計七十九萬三千六百元。嗣因丙○○之父周以德經該會姓名不詳之會員告知丙○○上述標得會款情事，始查悉上情。
二、案經臺灣臺中地方法院檢察署檢察官偵查起訴（丙○○提出告訴）。
    理      由
壹、有罪部分：
一、訊據被告丁○○固坦承於右揭時、地擔任系爭互助會之實際會首，並於互助會單
    上虛列丙○○、乙○○、己○○為互助會會員，及於上開時地用丙○○名義，以
    五千二百元填寫標單，並持以投標且得標，向該會之三十二會會員收取會款計七
    十九萬三千六百元之事實，惟矢口否認有何偽造文書及詐欺取財犯行，辯稱：伊
    與戊○○共同召集上開互助會，以戊○○名義為會首，為避免會員知悉伊與戊○○實際參加之會數過多，分別取得丙○○、乙○○、己○○等人之同意，始在會
    單上記載渠三人為會員云云。
二、本院查：
  (一)被告於原審訊問時，就於召集互助會之初，未親自於事前徵求被害人丙○○、乙○○、己○○等人之同意，即將之列入互助會會員名單，亦未將此情告知其他會
    員，嗣於八十五年二月二十五日在上址開標時，偽署「丙○○」之簽名於標單上
    ，並於標單上填載五千二百元後，持以投標並標得該會，收取會款計七十九萬三
    千六百元之事實自白不諱，其動機依被告於原審之供述為：「招會時會頭戊○○
    ，我們夫妻一人二會共四會，一個會單如太多我與戊○○之名字，怕別人會害怕
    倒會，所以我跟戊○○說我們一人寫一會，再用他姊夫乙○○及己○○之名字．
    ．」等語（八十八年七月廿日審判筆錄，原審卷第一一六、一一七頁）、「（丙○○）他沒有參加，是我先生的姊夫，我們是藉他的名字，會錢由我們繳．．，
    因我們怕寫自己太多會別人會怕」等語（八十七年四月廿七日審判筆錄，原審卷
    第廿三頁）。
  (二)被害人丙○○於八十九年七月廿四日原審訊問時陳稱：「沒有參加（本件互助會
    ）。時間我不記得，是有人打電話到我家來問，我才曉得，電話是我父親周以德
    接的」「我不曉得（該互助會是誰處理）。我不知道這回事（登記為互助會員）
    」「在還沒有發生這事以前，（戊○○）沒有跟我說（被冒標之事），我是發生
    才問被告丁○○，我又問，是在打電話之後。戊○○的姐姐是我老婆。後來才知
    道被告丁○○用我名義寫標單，我沒有看到被告丁○○用我名義寫標單，我有沒
    有看到那張標單」等語，被害人己○○於同日訊問時陳稱：「（伊與配偶乙○○
    均）沒有（參加此互助會）。是我二姐（賴素真）的公公周以德說，有會員打電
    話去問，看是否有標那會，我姐姐賴素真打電話問我哥哥戊○○，問他們有沒有
    跟會，怎麼會有人打電話來問說他們有無標會的事，後來才知道我們都被冒用」
    「（問：你有沒有看過這互助會單？）是我哥哥（戊○○）拿給我看的，在我哥
    哥台中市○○區○○街家裡，當時只有我和我哥哥在場，他拿給我看的」等語（
    原審卷第一七三～一七七頁）。再於八十九年十一月廿八日原審審判時陳稱，戊○○於事前均未提及要借用彼等名義擔任該互助會會員一事等語（原審卷第二六
    七、二六八頁）。證人即被害人丙○○之父於周以德於八十六年十月六日偵查訊
    問中證稱：「被告召會後，用我兒子丙○○名字標會款，標多少我不知道，我兒
    子及我都未加入他們夫婦的會，還是會員打電話來我家查詢我才知此事，電話告
    知之會員姓名我不知道，我有打電話問被告她有承認是以我兒子名義標會，她爸
    爸說會負責解決此事，打電話的那個會員說為什麼他標會都標不到，都由你們標
    到」等語（偵續卷第十三頁）。
  (三)被告雖辯稱：伊請戊○○通知上開被害人等借用彼等名義一節，然業據戊○○迭
    次於偵查及原審訊問時否認在案，被害人等復分別陳稱，該會召集之初，彼等均
    不知被告將之列為該互助會會員亦見前述，是所辯尚難採信。被告未經被害人等
    同意，為避免其他互助會會員起疑，而冒被害人等名義參加互助會，並偽以被害
    人丙○○名義標取會款之犯行應堪認定。
  (四)被告主張伊與戊○○共同召集互助會，會員名單均為彼等共同擬定部分，查：告
    訴人戊○○於八十九年八月一日原審訊問時陳稱，伊與被告於八十五年間共同召
    集四個會，分別是：I八十五年一月十日起會、每會三萬元、三十六位會員。II
    八十五年一月二十五日起會、每會三萬元、三十六個會員。III八十五年一月十日
    起會、每會五萬元、二十一個會員。Ⅳ八十五年一月二十日起會、每會五萬元、
    二十一個會員、「有同意（擔任該四個互助會之會首），四個會每個月繳廿二萬
    的會錢」「四個會繳到八十五年六月二十五日就截止。八十五年六月二十五日這
    次也有繳。會款都是我在繳」等語（原審卷第一八七頁）。再於九十年一月九日
    原審審理時陳稱：「（問：你有沒有參與處理？）剛開始會單的書寫表格及附記
    事項是我寫的，會員名稱及金額是被告寫的。會錢大部分是被告在收．．魚市場
    都是被告收的比較多，其他一、二人是我的客戶是我收的．．」「（問：是你委
    託被告處理這會的嗎？）不是說委託，因為我們二人說，財物上需要標會，是我
    們二人共同決定的，我說不然你去招攬，招起這會的錢，還房屋貸款．．」「我
    有同意（被告以我名義召互助會）」等語（原審卷第二八九、二九○頁）。參酌
    被告與告訴人戊○○當時婚姻關係仍存續中，被告負責家庭及融昌公司財務管理
    ，而被害人等分別係戊○○之姐夫、妹夫及妹妹，召集互助會籌款之目的又係彼
    等共同利益所繫之清償房屋貸款，且自八十五年一月起會後又係戊○○支付會款
    至同年六月間止等情綜合觀之，戊○○對被告虛列被害人等為互助會會員一事應
    與被告有犯意聯絡甚明。
  (五)至詐欺會款金額部分，依被告於原審九十年五月九日審理時之自白：「（問：八
    十五年一月廿五日起會，每會三萬元，會員卅六人，你用丙○○冒標的互助會，
    你占你幾個會？）四個。我第二會就用丙○○名義標。我們占的四個會就沒有繳
    會錢其他的活會會員都有繳。所以實際上參加有繳會會錢的只有卅二個」「（問
    ：所以你用丙○○名義冒標那次，實際上卅二個會員都有繳錢？）是的」、「（
    問：有沒有用丙○○名義冒標？）有」等語（原審卷第三五三至三五六頁）。參
    酌偵查卷第六、七頁、原審卷第三十三、三十四頁之互助會單相互對照及告訴人
    戊○○八十六年一月六日告訴狀所載內容，實質上被告及告訴人共占四會，其他
    活會會員為三十二會。是被告向該次活會員所詐取之會款應為七十九萬三千六百
    元。綜上所述，本案事證明確，被告犯行堪以認定。
三、按標單係在紙上之文字依特約，足以為表示一定用意之證明，依刑法第二百二十
    條第一項規定，應以文書論。核被告丁○○所為，係犯刑法第二百十六條、第二
    百二十條第一項、第二百十條之行使偽造準私文書罪及同法第三百三十九條第一
    項之詐欺取財罪。被告偽造署押行為為偽造準私文書之部分行為，而偽造準私文
    書之低度行為，應為行使偽造準私文書之高度行為所吸收，均不另論罪。被告以
    一個詐欺行為向數個活會會員詐取財物，係以一行為觸犯數罪名，為想像競合犯
    ，應從同一重之詐欺取財罪處斷。被告所犯行使偽造準私文書罪及詐欺取財罪二
    罪間，有方法結果之牽連關係，應從較重之行使偽造準私文書罪處斷。就乙○○
    、己○○被害部分，雖未據起訴，惟此部分既與丙○○部分有裁判上一罪關係，
    本院自得併予審理。被告與戊○○間就上開犯行有犯意聯絡及行為分擔為共同正
    犯。又被告所犯行使偽造準私文書罪之犯行，業據檢察官於起訴書內敘及，已經
    起訴，公訴人漏引刑法第二百十六條、第二百二十條第一項、第二百十條，尚有
    未洽，併此敘明。原審予以論罪科刑固非無見，惟原判決漏未認定戊○○共同正
    犯部分尚有未洽，被告上訴意旨否認犯罪固不足取，惟原判決既有上開可議之處
    即屬無可維持，應予撤銷改判。爰審酌被告犯罪之動機、目的、手段、生活狀況
    、智識程度、犯罪所生之損害及犯罪後態度等一切情狀，量處如主文第二項所示
    之刑，並諭知易科罰金之折算標準（按刑法第四十一條業於九十年一月十日修正
    公布，同年月十二日生效，修正後刑法第四十一條第一項前段規定「犯最重本刑
    為五年以下有期徒刑以下之刑之罪，而受六個月以下有期徒刑或拘役之宣告，因
    身體、教育、職業、家庭之關係或其他正當事由，執行顯有困難者，得以一元以
    上三元以下折算一日，易科罰金」，與修正前刑法第四十一條規定「犯最重本刑
    為三年以下有期徒刑以下之刑之罪，而受六個月以下有期徒刑或拘役之宣告，因
    身體、教育、職業、家庭之關係，執行顯有困難者，得以一元以上三元以下折算
    一日，易科罰金」不同。比較新舊法結果，以新法較有利於行為人，故依刑法第
    二條第一項前段規定，本件自應適用裁判時之法律即修正後刑法第四十一條第一
    項前段之規定，併此指明）。再上開被告以丙○○名義偽造之標單一紙及其上之
    「丙○○」署押，已經被告於開標後丟棄滅失，業經被告於原審審理中供述明確
    ，參以依照一般民間標會習慣，標單於會期結束後，會首因認無保存必要而將之
    丟棄者，亦所在多有，故被告之供述應屬可信，且經查復無其他證據足認該標單
    尚屬存在，爰不予宣告沒收，附此敘明。
貳、不受理及無罪部分：
一、公訴意旨另以：被告丁○○基於概括犯意，意圖為自己不法所有：I先於八十四
    年、八十五年間，亦即代戊○○掌理戊○○為負責人之融昌冷凍空調有限公司（
    下略稱融昌公司）金錢調度期間，將融昌公司所有之一百六十九萬八千九百四十
    元侵占入己，不知去向。II又於八十五年間代戊○○處理戊○○之民間互助會款
    時，侵占戊○○所有帳戶之款項八百六十一萬九千六百二十元（詳如起訴書附表
    一）。III再於八十五年一至四月間代戊○○處理戊○○帳戶之匯款時，侵占戊○○所有帳戶款項十三萬六千五百七十六元（詳如起訴書附表二）。嗣因戊○○察
    覺有異，於八十五年六月間，向丁○○查帳，丁○○不悅而於八十五年六月三十
    日離家出走。Ⅳ詎丁○○於八十五年十月二十九日收到死會會員蔡秋香所匯寄應
繳付戊○○之會款三萬元後，竟又予以侵吞，未交付戊○○處理或取交攤還未標
    取會款之會員，因認被告涉犯刑法第三百三十五條第一項之侵占罪嫌云云。
二、不受理部分：
  (一)按於配偶、三親等內之姻親，犯詐欺罪及侵占罪者，均須告訴乃論，刑法第三百
    二十四條、第三百三十八條、第三百四十三條分別規定甚明。又告訴乃論之罪，
    其告訴應自得為告訴之人知悉犯人之時起，於六個月內為之；告訴乃論之罪，其
    告訴已逾告訴期間者，法院應諭知不受理之判決，刑事訴訟法第二百三十七條第
    一項、第三百零三條第三款分別定有明文。被告與告訴人戊○○原係夫妻關係，
    於八十五、八十六年間婚姻關係仍存續中等情，業據二人一致陳明在卷，並有戶
    籍謄本附偵查卷可憑。告訴人對就上開侵占罪嫌於八十六年間對被告提出告訴，
    就前項起訴意旨IIIII小項所示互助會會款被侵占部分自應遵守上開告訴期間應無
    疑義。
  (二)告訴人戊○○於本院調查時陳稱，八十五年六月三十日清晨，伊因質問被告為何
    伊之金錢均流向被告之父親或弟弟且標會所得會款亦未繳納貸款，因而與被告發
    生衝突扭打，嗣伊出外買早餐回到住處，被告之弟弟及其他親戚拿木棍將伊打傷
    ，伊曾經向原審法院提出診斷証明書，被告因心生不滿而於當日離家出走。因於
    當日衝突之前，伊接到互助會員告知，伊於八十五年六月三十日當天即已知悉八
    十五年間召集之四筆互助會會款、王美芳會款被被告侵占、被告冒標及黃堯甫借
    款之事，當日即為這些金錢發生衝突。被告離家後，伊期待仍能回心轉意返回家
    中，伊一方面處理會款之事，另方面亦請親友幫忙找被告返家，一直沒有結果，
    拖了半年伊始提出告訴等語。參酌卷附被告及告訴人之診斷証明書影本驗傷日期
    均記載八十五年六月三十日及偵查卷第二十八頁所附告訴人之存證信函影本內容
    ，告訴人上開陳述應與事實相符，亦即告訴人於八十五年六月三十日已確知上開
    事實甚明。告訴人嗣後所陳僅懷疑被告有上開犯行，至八十五年七月十四日被告
    回到家中才確定上情云云應非事實。被告既於八十五年六月三十日即知上開情事
    ，遲至八十五年一月七日始提出本件告訴，就此部分之告訴已逾告訴期間而不合
    法，依前開之說明，自應為不受理之判決。
三、無罪部分
  (一)另就前項公訴意旨所指IⅣ之侵占部分。按犯罪事實應依證據認定之，無證據不
    得推定其犯罪事實；不能證明被告犯罪或其行為不罰者，應諭知無罪之判決，刑
    事訴訟法第一百五十四條、第三百零一條第一項分別定有明文。又告訴人之告訴
    ，係以使被告受刑事追訴為目的，是其陳述是否與事實相符，仍應調查其他證據
    以資審認。再認定犯罪事實所憑之證據，無論係直接證據或間接證據，其為訴訟
    上之證明，須於通常一般之人均不致有所懷疑，而得確信其為真實之程度者，始
    得據為有罪之認定，倘其證明尚未達到此一程度，而有合理之懷疑存在，復無其
    他調查途徑可尋，法院即應為無罪之判決，最高法院五十二年台上字第一三○○
    號、七十六年台上字第四九八六號分別著有判例可資參照。本件公訴人認被告丁○○涉有上開此部分之罪嫌，係以告訴人之指訴，被告坦承右揭為戊○○管理融
    昌公司帳戶內款項及敬業會計師事務所資金運用核對報告為其論據。訊據被告固
    坦承右揭為戊○○管理融昌公司帳戶內款項及以戊○○名義召集互助會並實際處
    理互助會事宜之事實，惟堅決否認有何侵占犯行，辯稱：伊嫁給戊○○十餘年，
    均未碰過戊○○的帳，台中市第五信用合作社，戶名為融昌公司之帳戶，原亦均
    係戊○○自己在管理，直至八十四年十二月間伊才受戊○○之邀幫忙戊○○處理
    公司帳務。伊係因為戊○○有外遇，且遭戊○○毆打，才離開家，並非因侵占戊○○款項才逃走。且伊在離家之前並無自己的戶頭，伊與戊○○結婚前、結婚後
    都有在工作，結婚後伊所賺的錢，都是存到戊○○的帳戶內。至於融昌公司帳戶
    內之金錢運用，有一藍色帳簿記載運用情形，惟戊○○始終不提出供伊核對。蔡
    秋香曾匯應繳之死會會款予戊○○，但戊○○未將該款項交予活會會員，由伊先
    代為付給活會會員，伊乃叫蔡秋香傳真給戊○○說戊○○押到的那二張票，蔡秋
    香不付了，伊並將蔡秋香八十五年十月二十九日所匯之三萬元用來抵充伊所付款
    項等語。
  (二)本院查：
　(1)公訴人認被告所侵占之上開款項，其中I部分之一百六十九萬八千九百四十元，
    顯係將上開敬業會計師事務所之資金運用核對報告書所載：戊○○質疑被告動用
    而去路不明之款項一千八百六十萬九千五百二十元，與被告就戊○○之質疑而提
    出說明主張確已存入之一千六百九十一萬零五百八十元，相減而來（00000
    000－00000000＝0000000），而上開II部分侵占金額八百六
    十一萬九千六百二十元，則係依據同報告書附表一而來。另前開III部分侵占金額
    十三萬六千五百七十六元，則係將同報告書附表二所載二項合計金額相減而來（
    0000000－0000000＝１３６５７６）。然查，依上開敬業會計師
    事務所之資金運用核對報告書記載以觀，其報告內容應係戊○○質疑去向不明之
    款項計為一千八百六十萬九千五百二十元，而該筆去向不明之總計金額本包括該
    報告書附表一之八百六十一萬九千六百二十元與附表二之十三萬六千五百七十六
    元。被告針對戊○○之質疑，所能提出說明之金額計為一千六百九十一萬零五百
    八十元，是公訴人將報告書內容中被告所未能說明之一百六十九萬八千九百四十
    元，列為被告侵占款項後，猶再將已計入一千八百六十萬九千五百二十元內之附
    表一與附表二之金額，再予獨立提出列為被告所侵占款項，顯有重複計算被告所
    侵占之金額情形，已有誤會，惟此部分，依前所述，因逾告訴期間，經為不受理
    判決已見前述。
  (2)戊○○於八十六年十二月十二日告訴狀中陳稱：「被告黃素津利用其為告訴人戊○○處理互助會之機會．．。」等語，嗣於八十六年一月二十八日偵查中亦自陳
    ：「被告自行召集互助會，是以我的名義，經我同意由我負責繳款，她共收了六
    次會款」等語，嗣經檢察官為不起訴處分後，戊○○即於再議聲請狀中改稱：「
    ．．，然事實上被告所起之會，根本未告知聲請人（即戊○○），其以聲請人之
    名義在外招會，其所得款項，均由被告收受後，旋即中飽私囊，．．。」云云，
    核其所陳先後已有不一。而被告確係經戊○○同意始以戊○○名義召集互助會乙
    節，已經被告始終供明不移，戊○○於原審審理中亦多次直陳：被告以伊名義召
    開互助會，確係經伊同意，且部分會員係伊所邀集等語，亦見前述。是觀諸戊○○於檢察官為不起訴處分後，竟以上開不實言詞聲請再議乙情，其所為對被告不
    利之指訴已有可疑。且被告自與戊○○核對帳目時，即始終要求戊○○提出藍色
    帳簿，以供核對資金使用情形等語，再觀諸戊○○於八十七年五月十一日與被告
    對質時，先係陳稱：「（有無藍色帳簿？）（即支票登記簿）沒有」云云，旋又
    改稱：「（藍色帳簿及支票存根在那裏？）是被告帶走的」云云，嗣於九十年一
    月九日原審審理中復改稱：「（提示偵查卷八十六年偵續字第一九二號第五五頁
    ，這些支票存根是否由你提出的？）是的，是支票開出去．．，存根我留著」等
    語，參以戊○○上開於再議聲請書上為虛偽陳述之事實，戊○○顯有入被告於罪
    之心態乙情，足認被告辯稱有一藍色帳簿等語屬實。而被告為戊○○處理帳款期
    間，帳戶、支票交易頻繁，此觀諸上開報告書附表四、附表五及融昌公司支票存
    款往來抄簿影本、戊○○提出之存摺影本（見八十六年度偵續字第一九二號偵查
    卷第七十一頁）可明。被告與戊○○會同敬業會計師事務所核對帳目之時間為八
    十六年十二月四日，亦有上開報告書在卷可稽。查人類之記憶有限，被告在無藍
    色帳簿可供核對之情形下，未能對一年半前頻繁之交易情形一一說明，應在常情
    之內。從而，本案尚難僅因被告於八十六年十二月四日對帳時，對約一年半前之
    帳目有一百六十九萬八千九百四十元金額未能提出說明，遽認該筆金額即為被告
    所侵占。
  (3)被告雖於偵查中坦承曾未告訴戊○○即將帳戶內之款項提借父親等語，惟系爭帳
    戶實係由被告與戊○○共同使用乙節，業經戊○○於原審審理中陳稱：被告存提
    帳戶內之金錢，不須經伊同意，伊與被告夫妻之帳，也會開票，伊未禁止被告使
    用，被告亦曾將錢存入該帳戶等語在卷。又被告曾與戊○○一起向黃堯甫及「阿
    泉」等人借錢，及被告於結婚前後均尚有在工作，自己有收入等情，亦經黃文麒
    、黃琨量於審理中證述屬實。是綜觀被告與戊○○本為同居共財之夫妻關係，並
    育有子女（非親生），關係本至為親密，被告非惟得使用戊○○帳戶，且存提金
    錢不須另經戊○○同意，被告亦曾將金錢存入該帳戶，戊○○且於八十四年十二
    月間將融昌公司帳戶均交被告管理等情，實難僅因被告曾提領上開帳戶內之金錢
    借予父親，遽認被告有侵占該筆款項之不法意圖。
  (4)被告雖以戊○○名義召集互助會，惟實際上係由被告負責處理，被告為實際之會
    首等情，已見前述。戊○○於臺灣台中地方法院檢察署八十七年度偵字第八四八
    ○號，蔡秋香就上開互助會會款事宜告訴戊○○詐欺一案之偵查中供稱：互助會
    均是由被告處理，被告是實際之會首，後來也是被告停標的，停標後，死會會員
    簽發的支票或本票，都是由被告背書後，由全部活會會員取得，伊也是活會，抽
    到蔡秋香所簽發之本票二張，後因伊經濟不便，乃持向張玉燕借錢等語，核與蔡
    秋香於該案偵查中陳稱：互助會均係被告在處理，伊已標取會款，為死會會員，
    伊標得會款後，係被告分四次電匯給伊，伊按月簽發之本票，均係交給被告收執
    ，伊標得會款後之一、二個月，被告親自告訴伊將停標，並告知以後按月將死會
    會款匯入被告帳戶等語情節相符。是蔡秋香所參加之上述互助會雖係被告用戊○○名義起會，惟實際會首則為被告乙節，應堪認定。從而，被告既為系爭互助會
    之實際會首，負責處理該互助會之收取會款、交付得標會員會款等事宜，嗣並宣
    告互助會停標，蔡秋香並將其每月應給付之本票會款交予被告收執，則蔡秋香顯
    亦認定被告為實際會首無疑。從而，被告既為互助會之實際會首，僅係借用戊○○名義起會，實際會務均由被告負責處理，則被告之收取會款顯非係為戊○○而
    持有，而被告既均係使用系爭帳戶，平常即曾將金錢存入該帳戶內，則被告所收
    取之會款，亦不因被告將之存入該帳戶內，而為戊○○所有。至被告是否將所收
    取之會款交予得標會員，本係被告與得標會員之民事糾葛，要難因此而謂被告有
    檢察官所指之侵占犯行。綜上所述，就此部分被告所辯尚堪採信。
四、原審就上開公訴意旨IIIIIIⅣ所示事實為被告無罪判決固非無見，惟原判決就該
    起訴事實IIIII部分未先為不受理判決尚有未洽。檢察官上訴意旨認被告應受有罪
    判決固不足取，惟原判決關於該IIIII部分既有上開可議之處即屬無可維持，應予
    撤銷改判，為不受理之諭知。另就IⅣ部分，公訴人所憑之證據，無論直接或間
    接證據，均尚未達於一般之人均可得確信，而無合理之懷疑存在之程度，本院亦
    查無其他確切証據，足以証明被告確應負此部分罪責，被告之犯行尚屬不能証明
    。原審以不能證明被告犯罪，而依刑事訴訟法第三百零一條第一項規定，就此部
    分諭知無罪之判決，經核認事用法，並無不合，檢察官上訴意旨認應就被告予以
    論罪科刑，而指摘原判決不當，經查為無理由，應予駁回。
肆、據上論斷，應依刑事訴訟法第三百六十九條第一項前段、第三百六十四條、第三
    百六十八條、第三百零三條第三款、第二百九十九條第一項前段，刑法第二條第
    一項前段、第二十八條、第二百二十條第一項、第二百十六條、第二百十條、第
    三百三十九條第一項、第五十五條、修正後刑法第四十一條第一項，罰金罰鍰提
    高標準條例第一條前段、第二條，判決如主文。
本案經檢察官甲○○到庭執行職務。
中      華      民      國      九十一  年      七      月      二十四  日
                                臺灣高等法院臺中分院刑事第四庭
                                      審判長法　官　洪　耀　宗
                                            法　官　江　德　千
                                            法  官　劉　登　俊
右正本證明與原本無異。
侵占部分不得上訴
其餘得上訴
如不服本判決應於收受送達後十日內向本院提出上訴書狀，其未敘述上訴之理由者並
得於提起上訴後十日內向本院補提理由書（均須按他造當事人之人數附繕本）。
                                            書記官  鄧  智  惠
中      華      民      國      九十一  年      七      月      二十六  日
                                                                        Ａ
